臺灣臺南地方法院刑事判決
111年度易字第465號
聲  請  人  臺灣臺南地方檢察署檢察官
被      告  鄭智炫


上列被告因妨害秩序案件，經檢察官聲請以簡易判決處刑（111
年度偵字第7991號），本院受理後（111年度簡字第1092號），
認為不宜逕以簡易判決處刑，改依通常程序審理，判決如下：
    主  文
乙○○犯僭行公務員職權罪，處有期徒刑參月，如易科罰金，以新
臺幣壹仟元折算壹日。
    事  實
一、乙○○於民國109年10月至11月間，透過社交軟體「SayHi」結
    識代號BJ000-A110106號之女子（92年生，真實姓名、年籍
    詳卷，下稱甲女），並於109年11月26日相約見面聊天時得
    知甲女因離家遭通報為失蹤人口。詎乙○○竟基於冒充公務員
    行使職權之單一犯意，於109年11月29日至30日之間，在臺
    南市某處透過上開社交軟體，假冒警察身分，對甲女稱：「
    為了妳的事情，我被上面的長官盯死了，報告寫不完，給我
    一點時間我先處理好這件事情，可以嗎？不然妳跟我都會出
    事情的！」、「最近局裡面的同事要找妳出來歸案，所以一
    直不敢跟妳見面，我怕我們隊員會跟蹤我，如果跟妳見面，
    一定會被他們發現的，所以過陣子在（應為「再」）跟妳連
    絡可以嗎？我不想害妳被抓！」等語安撫甲女，及對甲女稱
    ：「現在我同事都在找妳」、「所以去臺中要抓人」、「因
    為妳，我出事了可能要跑路了，跟我一起走好嗎？」、「跟
    我一起離開！！！」及「不回我把妳供出來喔」等語，欲藉
    此邀約甲女再與之見面，以前揭方式接續假冒為員警而僭行
    員警之職權。嗣甲女因另案報警處理，始查悉上情。
二、案經彰化縣警察局員林分局報告臺灣彰化地方檢察署檢察官
    呈請臺灣高等檢察署檢察長令轉臺灣臺南地方檢察署檢察官
    偵查後聲請以簡易判決處刑。
    理  由
一、以下所引用具傳聞證據性質之供述證據，因檢察官及被告乙
    ○○於本案言詞辯論終結前，均未爭執證據能力，本院審酌前
    開證據之作成或取得之狀況，並無非法或不當取證之情事，
    且無顯不可信之情況，依刑事訴訟法第159條之5規定，均具
    有證據能力；又以下所引用非供述證據性質之證據資料，則
    均無違反法定程序取得之情形，依刑事訴訟法第158條之4規
    定之反面解釋，亦應有證據能力，合先敘明。
二、上開犯罪事實，業據被告於警詢、偵查及本院審理時均坦承
    不諱，且有證人即被害人甲女於警詢之證述可資參佐（偵卷
    ㈠即臺灣彰化地方檢察署110年度偵字第13219號卷第13至19
    頁、第25至27頁），並有指認犯罪嫌疑人紀錄表、社交軟體
    訊息擷圖在卷可稽（偵卷㈠第21至23頁、第39至45頁），足
    認被告任意性之自白確與事實相符，堪以採信；是本件事證
    明確，被告上開犯行洵堪認定，應予依法論科。
三、論罪科刑：
　㈠按冒充公務員而行使其職權者，刑法第158條定有較重之處罰
    ；該條所指：冒充公務員而行使其職權之僭行職權罪，係指
    無此職權而僭越行使者而言，故行為人除冒充公務員之外，
    尚須有僭行越使職權之行為，始屬相當（最高法院95 年度
    臺上字第5058號刑事判決意旨參照）。本件被告假冒為員警
    之身分，對被害人甲女告以事實欄「一」所示之不實訊息而
    僭越並不當行使員警之職權，核其所為係犯刑法第158條第1
    項之僭行公務員職權罪。
　㈡被告固曾假冒為員警陸續傳送訊息予被害人甲女，然其此等
    舉動係於密接之時間及同一地點陸續所為，主觀上應係基於
    單一之僭行公務員職權之犯意，客觀上所侵害者並為相同之
    法益，各舉動之獨立性甚為薄弱，依一般社會健全觀念難以
    強行區分為不同行為，在刑法評價上以視為數個舉動之接續
    施行，合為包括之一行為予以評價，較為合理，應屬接續犯
    ，僅論以一罪。
　㈢被害人甲女於被告上開行為時雖未滿18歲，仍為少年，然尚
    無證據足證被告行為時已知悉被害人甲女之年紀而仍故意對
    伊犯上開之罪，尚無從依兒童及少年福利與權益保障法第11
    2條第1項前段規定加重其刑，附此敘明。
　㈣爰審酌被告不思以正當方式與被害人甲女溝通往來，竟利用
    一般人對於警、調機關之職權行使未必瞭解，但對警務人員
    執行職務通常感覺敬畏等心理，冒用員警身分傳遞訊息予被
    害人甲女，無端造成被害人甲女之心理壓力，影響一般民眾
    對公務人員執行職務之信賴，破壞國家公權力機關之威信及
    公信力，殊為不該，惟念被告犯後自始坦承上開犯行不諱，
    尚有悔意，兼衡被告之素行、其犯罪之動機、手段、情節及
    所生危害，暨被告自陳學歷為專科畢業，從事收貨員之工作
    ，須扶養父親及3個未成年兒子（參本院卷第29頁）之智識
    程度、家庭生活狀況等一切情狀，量處如主文所示之刑，並
    諭知易科罰金之折算標準，以示懲儆。
四、檢察官聲請簡易判決處刑意旨雖認被告如事實欄「一」所示
    傳送予被害人甲女之訊息，同時係以加害被害人甲女自由之
    事，致被害人甲女心生畏懼，故另涉犯刑法第305條之恐嚇
    危害安全罪嫌等語。惟按刑法第305條規定之恐嚇危害安全
    罪，所保護法益為個人免於恐懼之自由，所謂恐嚇，係指以
    加害生命、身體、自由等足以使人心生畏怖之情事告知他人
    之行為，其一有關加害內容，係須行為人以生命、身體、自
    由、名譽、財產之事，為其加害之內容，始能成立本罪；其
    次，須有畏怖性，即行為人以加害生命、身體、自由等之事
    告知他人，已達足以使該他人生畏怖心之程度。又畏怖性之
    判斷，應就告知之內容、方法與態樣等，視周圍之情狀，自
    一般人之立場予以客觀判斷，如其告知之內容、方法與態樣
    等，不足以使一般人生畏怖心者，或未因行為人告知加害之
    內容而受影響者，自無成立本罪之餘地，即非恐嚇；再通知
    之內容是否合於刑法上恐嚇之內涵，須綜觀被告言語通知、
    行為舉止之全部內容為判斷，萬不能僅節錄隻字片語斷章取
    義遽為認定，且言語是否屬於「加惡害」之事，須該言語及
    舉動在一般人客觀上均認為係足以使人心生畏怖，始足當之
    。查被告曾傳送上開訊息予被害人甲女乙事，固經本院認定
    如前，但被告堅決否認涉有恐嚇之舉，且自被告傳送之上開
    訊息內容觀之，被告既冒充為員警傳送該等訊息，則對接收
    訊息者而言，被告所稱之「長官」、「同事」、「隊員」等
    人當均為員警，其所述「找妳出來」、「把妳供出來」亦僅
    係員警會因而追蹤、探查被害人甲女所在之意；而依社會大
    眾一般認知，查尋失蹤人口本屬員警職掌之事項，縱被告所
    述出於虛妄，被害人甲女主觀上亦可能不願為警查知其行蹤
    ，然員警據家屬通報而尋人乙事，客觀上仍非足使人生畏怖
    心之不法惡害，更難謂被告所傳送之上開訊息已傳達加害被
    害人甲女身體、自由之意思，與恐嚇危害安全罪之構成要件
    自屬有間。惟因檢察官認被告所涉恐嚇危害安全部分若屬有
    罪，與前開經論罪之僭行公務員職權犯行有想像競合犯之裁
    判上一罪關係，故不另為無罪之諭知，併此指明。
據上論斷，應依刑事訴訟法第299條第1項前段、第452條，刑法
第158條第1項、第41條第1項前段，刑法施行法第1條之1第1項，
判決如主文。
本案經檢察官許華偉聲請以簡易判決處刑，檢察官甲○○到庭執行
職務
中　　華　　民　　國　　111 　年　　5 　　月　　26　　日
      　　　　　　　　　刑事第二庭   法　官　 蔡盈貞
以上正本證明與原本無異。
如不服本判決應於收受本判決後20日內向本院提出上訴書狀，並
應敘述具體理由。其未敘述上訴理由者，應於上訴期間屆滿後20
日內向本院補提理由書狀（均須按他造當事人之人數附繕本）「
切勿逕送上級法院」。 
　　　　　　　　　　　　　　　　　   書記官　 林耿慧　
中　　華　　民　　國　　111 　年　　5 　　月　　26　　日
附錄所犯法條：
刑法第158條
冒充公務員而行使其職權者，處3年以下有期徒刑、拘役或1萬5
千元以下罰金。
冒充外國公務員而行使其職權者，亦同。